【裁判字號】    97,訴,611
【裁判日期】    970610
【裁判案由】    侵權行為損害賠償
【裁判全文】
臺灣臺北地方法院民事判決               97年度訴字第611號
原      告  安瑞科技有限公司
兼      上
法定代理人  庚○○
原      告  甲○○
                        2號3.
共      同
訴訟代理人  劉緒倫律師
            李宗輝律師
            簡欣儀律師
被      告  乙○○
被      告  丁○○
            丙○○
            戊○○
                        之4
            己○○
上列四被告
訴訟代理人  易定芳律師
上列當事人間侵權行為損害賠償事件，本院於民國97年5月27日
言詞辯論終結，判決如下：
    主  文
被告乙○○應給付原告庚○○新台幣陸拾肆萬元，及自民國九十
六年十一月二十五日起至清償日止，按年息百分之五計算之利息
。
被告己○○應給付原告甲○○新台幣貳萬元，及自民國九十六年
十一月二十四日起至清償日止，按年息百分之五計算之利息。
原告其餘之訴駁回。
訴訟費用由被告乙○○負擔百分之二十四，被告己○○負擔百分
之一，原告庚○○負擔百分之四十一，原告安瑞科技股份有限公
司負擔百分之二十八，餘由原告甲○○負擔。
第一項判決於原告庚○○以新臺幣貳拾貳萬元為被告供擔保後，
得假執行。但被告乙○○如於假執行程序實施前，以新臺幣陸拾
肆萬元為原告預供擔保，得免為假執行。
第二項判決得假執行。但被告己○○如於假執行程序實施前，以
新臺幣貳萬元為原告預供擔保，得免為假執行。
原告其餘假執行之聲請駁回。
    事實及理由
壹、程序部分：被告乙○○經合法通知而未於言詞辯論期日到場
    ，核無民事訴訟法第386條各款之情形，爰依原告之聲請，
    由其一造辯論判決。
貳、實體部分：
一、原告主張：
  (一)股款部份（訴之聲明第1、2項）：
    原告庚○○於民國94年1月10日與訴外人健康生化科技股份
    有限公司（以下簡稱健康生化公司，負責人丁○○，改名為
    戊○○）簽立安蔻品牌之代理合約，由健康生化公司提供相
    關設備儀器及裝潢，安蔻產品按成本計價，安蔻活化中心營
    運淨利由原告庚○○分得75%，健康生化公司則為25%。嗣後
    原告庚○○於94年5月成立安瑞科技有限公司（以下簡稱安
    瑞公司），股本新台幣（下同）100萬元均由庚○○原告出
    資。然被告戊○○未取得原告庚○○之同意，將股東出資額
    登記為原告庚○○60萬元、被告丁○○16萬元及丙○○24萬
    元。被告丁○○、丙○○就安瑞公司之設立均未出資，卻分
    別享有股東登記出資額16萬元、24萬元之利益。原告庚○○
    自得按民法第172條、第176條暨民法第179條之規定，請求
    被告丁○○、丙○○應分別返還原告庚○○16萬元、24萬元
    及自起訴狀繕本送達翌日起，至清償日止按年息5%計算之利
    息。
  (二)侵占價金部份（訴之聲明第3項）：
    原告庚○○於94年10月18日將1999年份BMW車委交被告乙○○處理，被告乙○○以64萬元出售予訴外人孫立凱，迄今未
    交付64萬元車款。爰依民法第541條、第179條、第184條之
    規定，請求被告乙○○交付64萬元予原告庚○○，並應給付
    自起訴狀繕本送達翌日起，至清償日止按年息5%計算之利息
    。
  (三)侵占物品部分（訴之聲明第4、5項）：
  1.原告庚○○與訴外人蔡文雄醫師於94年4月29日簽訂聘僱合
    約後，原告庚○○於94年5月20日成立安蔻診所，因為經營
    績效頗佳，被告戊○○、丁○○、己○○等人遂藉故趕走庚○○，接收業務與客戶；被告於94年11月1日後，則以原告
    安瑞公司欠繳唯達科技股份有限公司租金為由，拒絕原告進
    入，被告戊○○、丁○○、己○○侵占原告安瑞公司在辦公
    室內之物品價值768,197元及原告庚○○之安蔻診所物品價
    值703,241元。
  2.上開物品係94年10月17日下午2、3點左右，原告庚○○告知
    原告甲○○，經甲○○請員工肖敏和陳曉芸幫忙盤點。肖敏
    於94年10月17日做美容室裡部分設備及推車上產品之盤點，
    94年10月21日則由甲○○盤點產品庫存貨設備、由陳曉芸盤
    點其餘美容室推車產品及配藥室裡的產品與藥品，茲有當時
    手寫之原始紀錄資料，可資證明。
  3.被告丁○○、戊○○、己○○違反民法第423條之規定，無
    理由拒絕原告進入辦公室，又侵占原告所購置之物品，依民
    法第184條第1項規定，被告丁○○、戊○○、己○○就其侵
    占原告安瑞公司及原告庚○○之物品，依其價值負損害賠償
    責任。依安瑞科技有限公司資產之盤點表及發票之比對資料
    ，被告己○○、戊○○、丁○○應給付原告安瑞科技有限公
    司768,197元、應給付庚○○（藥品耗材）703,241元及自起
    訴狀繕本送達翌日起，至清償日止按年息5%計算之利息。
  (四)傷害部分（訴之聲明第6項）：
    被告己○○於94年11月1日上午10時許，違反租約要求原告
    甲○○離開台北市○○○路○段3號2樓之辦公室，甲○○拒
    絕，被告己○○乃出於傷害之故意，將甲○○強行拉出辦公
    室，推下樓梯，致甲○○雙肘多處挫傷，右手瘀傷。依民法
    第184條、第195條之規定，被告己○○應給付原告甲○○
    200,000元及自起訴狀繕本送達翌日起，至清償日止按年息
    5%計算之利息。
  (五)聲明：
  1.被告丁○○應給付原告庚○○160,000元及自起訴狀繕本送
    達翌日起，至清償日止按年息5%計算之利息。
  2.被告丙○○應給付原告庚○○240,000元及自起訴狀繕本送
    達翌日起，至清償日止按年息5%計算之利息。
  3.被告乙○○應給付原告庚○○640,000萬元及自起訴狀繕本
    送達翌日起，至清償日止按年息5%計算之利息。
  4.被告己○○、戊○○、丁○○應給付原告安瑞科技有限公司
    768,197元及自起訴狀繕本送達翌日起，至清償日止按年息
    5%計算之利息。
  5.被告己○○、戊○○、丁○○應給付原告庚○○703,241元
    及自起訴狀繕本送達翌日起，至清償日止按年息5%計算之利
    息。
  6.被告己○○應給付原告甲○○200,000元及自起訴狀繕本送
    達翌日起，至清償日止按年息5%計算之利息。
  7.第一項至第六項之判決，原告願供擔保請准宣告假執行。
二、被告則以：
  (一)原告庚○○於94年1月10日與由被告戊○○擔任負責人之健
    康生化公司簽約，雙方合作經營「安蔻活化中心」美容事務
    ，約定健康生化公司同意授權原告庚○○以「安蔻活化中心
    」名義，設立公司經營美蓉相關業務並且銷售健康生化公司
    代理品牌Ankh之產品，並由健康生化公司提供既有之美容設
    備儀器及原有之裝潢供原告使用，健康生化公司即在94年1
    月15日將固定資產交接予原告使用，營業地址仍設在台北市
    ○○○路一段3號2樓。惟在經營「安蔻活化中心」美容業務
    時，原告並沿用安蔻診所之名義於94年4月29日聘用蔡文雄
    醫師，蔡文雄醫師即於94年5月20日掛名為安蔻診所負責醫
    師設立開業。茲因診所不能開立統一發票，基於雙方合作設
    立公司之趣旨，並用以分配合作權益，即另行成立安瑞公司
    ，由原告庚○○持股60%，健康生化公司之股東即被告丙○○及丁○○代表健康生化公司在安瑞公司持股40%（即丁○○24%、丙○○16%）。
  (二)原告庚○○未將合作業務之收入存入原告安瑞公司帳戶內，
    而係指派另一原告甲○○收取每日營業款項及營業日報表，
    僅將相關收入支出報表交由會計人員楊玉如記帳，盈餘未為
    存入原告安瑞公司帳戶內而為侵占，經雙方於94年10月15日
    在台北市○○○路○段3號2樓被告戊○○辦公室，協議上開
    合作關係至94年10月31日止，原告庚○○就結帳款項應於94
    年10月18日前匯入安瑞公司帳戶，參與簽署協議書面者尚有
    健康生化公司之股東即被告己○○，有書面協議及錄音光碟
    及其譯文為證。又原告安瑞公司在94年7月7日在台灣中小企
    業銀行南京東路分行開立帳號000000000 00活期存款帳戶，
    除安瑞公司大小章外，另由股東即被告丁○○簽章，始得提
    領，以資控管。惟原告為擺脫股東丁○○之控管，竟片面向
    銀行申請印鑑遺失補發，只留存安瑞公司大小章，原告隨之
    將帳戶內存款提領一空，侵占犯意至明。原告共侵占3,067,
    607元，其業務侵占罪業經台灣板橋地方法院檢察署以95年
    度偵字第10092號提起公訴，復經台灣板橋地方法院以95年
    度易字第1742號刑事判決判處原告庚○○有期徒刑1 年6月
    ，減為有期徒刑9月在案。
  (三)安蔻活化中心及安蔻診所在同一地點營業，且帳務均由健康
    生化公司負責處理，可知庚○○於94年1月10日與健康生化
    公司共同出資成立安瑞公司，合作之範圍包括經營護膚美容
    之安蔻活化中心及醫療美容之安蔻診所，原告庚○○主張安
    安蔻診所為其設立，其內物品為其所有，自無可取。
  (四)原告就其主張之事實並未舉證，茲分述於下：
  1.被告丙○○、丁○○二人在安瑞公司之登記出資額，自原告
    所提出之證據，均未見有原告庚○○在94年8月4日匯入之事
    實，再佐以雙方合作設立公司之趣旨，並未約定健康生化公
    司有出資之義務，究原告係為如何之無因管理？並致被告丙○○、丁○○二人有何不當得利？
  2.承上所述，雙方合作關係截至94年10月31日止，並同意由被
    告戊○○接續處理，且安瑞公司亦係合作之範圍，即併由戊○○接續處理，自無侵權行為可言。則原告所稱安瑞公司在
    辦公室內之物品價值768,197元，不知所據為何？又原告庚○○稱安蔻診所物品價值703,241元云云，僅提出其自行制
    作之資產盤點表等，自無可採，原告就此部份依民法第184
    條之規定請求賠償，即屬無據。
  (五)原告甲○○僅係安蔻診所聘用之員工，且安蔻診所在94年10
    月31日已由被告戊○○接手，原告即不應擅入上址，應於上
    址之所有權人即被告己○○命其離去時，即應離去，卻仍為
    逗留，被告不得已將其拉出上址，咎在原告，且未造成原告
    傷害，原告請求被告己○○給付非財產上之賠償200,000元
    ，自屬無據。縱認原告得為請求，其請求200,000元賠償，
    亦屬過高，而不足取。
  (六)聲明：
  1.原告對於被告丁○○、丙○○、戊○○及己○○之訴及假執
    行之聲請均駁回。
  2.如受不利之判決，被告願供擔保請准予宣告免假執行。
三、兩造不爭執之事實：
  (一)原告庚○○於94年1月10日與由被告戊○○擔任代表人之健康
    生化公司簽立合約，約定由健康生化公司授權原告庚○○以
    安蔻活化中心名義，設立公司並經營美容相關業務及銷售安
    蔻品牌之產品。合約期間自94年1月10日起至95年1月9日止
    （見本院卷第44頁）。
  (二)原告安瑞公司於94年5月20日成立（見本院卷第50頁）。
  (三)原告庚○○與蔡文雄醫師於94年4月29日簽訂聘僱契約。
  (四)被告己○○、戊○○、丁○○三人自94年11月1日起即禁止
    原告庚○○及甲○○進入原告安瑞公司。同日被告己○○強
    拉原告甲○○離開安瑞公司，致甲○○致受傷，業經本院判
    處己○○拘役五十日（見本院卷第189頁）。
四、得心證之理由：
  (一)原告庚○○請求被告丁○○給付16萬元、被告丙○○給付24
    萬元（即訴之聲明第1、2項）：
  1.按民事訴訟如係由原告主張權利者，應先由原告負舉證之責
    ，若原告先不能舉證，以證實自己主張之事實為真實，則被
    告就其抗辯事實即令不能舉證，或其所舉證據尚有疵累，亦
    應駁回原告之請求（最高法院17年上字第917號判例參照）
    。
  2.原告庚○○主張原告安瑞公司之股本100萬元均由其出資，
    被告丁○○、丙○○就安瑞公司之設立均未出資，卻享有公
    司股東登記出資額，其依無因管理、不當得利之規定，請求
    被告丁○○、丙○○分別返還原告庚○○16萬元、24萬元及
    其遲延利息等情，業據被告予以否認，依前揭判例意旨，應
    由原告負舉證責任。又原告主張其以票號：00000000號、付
    款銀行為玉山銀行，面額100萬元之支票為出資之證明，惟
    查該張支票係94年8月4日提示入帳，有銀行存摺在卷可憑（
    見本院卷第109頁），而原告安瑞公司則於94年5月20日設立
    完成，有設立登記表附卷可憑（見本院卷第19頁），原告所
    提支票之提示日在安瑞公司設立登記之後，按有限公司之設
    立必須股東繳足全部資本額始能設立（參見公司法第100條
    第1項），出資額不可能於公司設立登記後始入帳，故被告
    抗辯原告所提上開支票與出資無關，可以採信，原告既未能
    舉證以實其說，此部分請求自難准許。
  (二)原告庚○○請求被告乙○○給付64萬元（即訴之聲明第3項
    ）：
    原告庚○○主張其委託被告乙○○銷售1999年份BMW車一部
    ，經被告乙○○以64萬元出售予訴外人孫立凱，惟被告乙○○尚未交付64萬元車款之事實，已據其提出與所述相符之汽
    車買賣合約書為證（見本院卷第28頁），原告之主張為可採
    信。按受任人因處理委任事務，所收取之金錢、物品及孳息
    ，應交付於委任人，民法第541條定有明文。原告依此規定
    請求被告乙○○交付車款64萬元及自起訴狀繕本送達翌日（
    96年11月25日）起，至清償日止按年息5%計算之利息，即有
    理由。本院已依委任關係判決原告庚○○勝訴，其另主張不
    當得利、侵權行為之法律關係請求，即毋庸審酌，併予敘明
    。
  (三)關於原告請求被告己○○、丁○○、戊○○應給付原告安瑞
    公司768,197元，給付原告庚○○703,241元及其利息（即訴
    之聲明第4、5項）：
  1.原告庚○○主張其經營績效頗佳，遭被告戊○○、丁○○、
    己○○藉口趕走，接收業務與客戶，被告於94年11月1日後
    ，拒絕原告傅仰瑞進入原告安瑞公司，被告戊○○、丁○○
    、己○○侵占原告安瑞公司在辦公室內之物品價值768,197
    元及原告庚○○之安蔻診所物品價值703,241元，均經被告
    否認，自應由原告就被告之侵權行為負舉證責任。
  2.查原告庚○○與健康生化公司（負責人戊○○即張麗純）合
    作經營承美容事業，並共同設立原告安瑞公司，安瑞公司之
    股東計三人即原告庚○○、被告戊○○及己○○，此為兩造
    所不爭執，並有設立登記表在卷可憑（見本院卷第18頁）。
    其三人於94年10月15日協議合作關係至94年10月31日止，「
    4.Ariel（即被告張麗純，改名戊○○）於10/31之後接續處
    理。5.8/26之前的帳已結出，10/18之前庚○○匯入公司帳
    戶。」（見本院卷第52頁），安瑞公司係兩造合作成立之公
    司，依上開全體股東協議，安瑞公司自94年10月31日改由被
    告戊○○接續處理，則原告安瑞公司之財物自屬被告張麗純
    接續處理範圍，易言之，縱然原告主張原告安瑞公司在辦公
    室內之物品價值768,197元屬實，亦應由被告戊○○處理，
    被告辯稱其無侵權行為可言，即屬可採，故原告安瑞公司此
    部分請求為無理由。
  3.原告庚○○主張安蔻診所乃其聘僱訴外人蔡文雄醫師後設立
    ，非屬合作範圍，而診所內物品經於94年10月17日盤點，其
    價值703,241元，被告不准其進入而予侵占，其依民法第184
    條第1項規定請求被告賠償損害。惟查原告庚○○與健康生
    化公司簽立合約，約定共同設立安瑞公司，以安蔻活化中心
    名義，經營美容業務為兩造不爭執事項；兩造共同設立之安
    瑞公司、安蔻診所與安蔻活化中心，均在台北市○○○路○
    段3號2樓營業；其帳務均由健康生化公司負責處理，亦為不
    爭執事項；上開營業址由兩造合作經營之安瑞公司與出租人
    訂立租約，並給付租金（見本院卷第110、111頁），故原告
    庚○○主張其與健康生化公司共同成立之安瑞公司，僅經營
    護膚美容之安蔻活化中心，並不包括醫療美容之安蔻診所，
    核與事實不符，台灣板橋地方法院95年度易字第1742號刑事
    判決同此認定（見本院卷第88至96頁即該案判決），安蔻診
    所既屬合作經營之範圍，依上開全體股東協議合作事業自94
    年10月31日改由被告戊○○接續處理，則安蔻診所之財物自
    屬接續處理範圍，原告庚○○主張屬其個人所有，請求被告
    戊○○、丁○○、己○○賠償其損害，自屬無據。
  (四)原告甲○○請求被告己○○給付20萬元及其利息（即訴之聲
    明第6項）：
    按因故意或過失，不法侵害他人之權利者，負損害賠償責任
    ；不法侵害他人之身體、健康、名譽、自由、信用、隱私、
    貞操，或不法侵害其他人格法益而情節重大者，被害人雖非
    財產上之損害，亦得請求賠償相當之金額。民法第184條第1
    項、第195條第1項前段定有明文。原告主張被告己○○於94
    年11月1日上午10時許，違反租約要求原告甲○○離開台北
    市○○○路○段3號2樓之辦公室，因甲○○拒絕，被告己○○將原告甲○○強行拉出辦公室，推下樓梯，致甲○○雙肘
    多處挫傷，右手瘀傷，其依民法第184條、第195條之規定，
    請求被告己○○賠償非財產上損害。被告則以上開營業所自
    94年10月31日由被告戊○○接手，原告擅入上址不理會被告
    制止仍為逗留，被告不得已將其拉出上址，且未造成原告傷
    害，原告請求給付非財產上之賠償20萬元，自屬無據，亦屬
    過高。惟查原告因被告行為受有上開傷害，有同日台北市立
    聯合醫院仁愛院區驗傷診斷書附卷可稽（見本院卷第171頁
    ），被告強拉原告甲○○離開安瑞公司，致甲○○致受傷，
    業經本院判處己○○拘役五十日（見本院卷第189頁），被
    告己○○既對原告甲○○有如前所述之侵權行為，致原告精
    神上感受到痛苦，不言可喻，故原告請求於法有據。爰斟酌
    兩造之身分、地位、經濟狀況（見本院卷第176頁到179頁）
    、原告受傷情形及所受之痛苦，認原告請求之賠償金額以2
    萬元為相當。
五、從而，原告庚○○依委任關係請求被告乙○○64萬元，及自
    起訴狀繕本送達翌日即96年11月25日起至清償日止，按年息
    5%之利息；原告甲○○請求被告己○○給付2萬元，及自起
    訴狀繕本送達翌日即96年11月24日起至清償日止，按年息5%
    計算之利息，為有理由；原告逾此範圍之請求則無理由，應
    予駁回。
六、假執行之宣告：兩造均陳明願供擔保，以代釋明，聲請宣告
    假執行或免為假執行，經核判決主文第一項，均與法律規定
    相符，爰分別酌定相當之擔保金額予以准許；就判決主文第
    二項，經核原告勝訴部分，所命給付之金額未逾新台幣50萬
    元，應依職權宣告假執行，被告聲請宣告免為假執行核無不
    合，爰酌定相當之擔保金額准許之；至原告敗訴部分，其假
    執行之聲請，因訴之駁回而失所附麗，不應准許。
七、本件事證已臻明確，兩造其餘之攻擊、防禦方法及聲請調查
    證據，核與判決結果不生影響，爰毋庸一一論述，併此敘明
八、據上論結：原告之訴為一部有理由、一部無理由，依民事訴
    訟法第385條、第79條、第85條第2項但書、第389條第1項第
    5款、第390條第2項、第392條第2項，判決如主文。
中    華    民    國    97    年    6    月    10    日
                  民事第五庭    法  官  林妙黛
以上正本係照原本作成
如對本判決上訴，須於判決送達後20日內向本院提出上訴狀
中    華    民    國    97    年    6    月    10    日
                                書記官  陳怡君


司法院資訊處製作；財團法人民間司法改革基金會備份。
